【裁判字號】    97,交訴緝,1
【裁判日期】    971006
【裁判案由】    公共危險
【裁判全文】
臺灣新竹地方法院刑事判決
公  訴  人  臺灣新竹地方法院檢察署檢察官
被      告  辛○○
上列被告因公共危險案件，經檢察官提起公訴（96年度偵字第
150號），被告於本院準備程序進行中，先就被訴事實為有罪之
陳述，經本院進行簡式審判程序，判決如下：
    主  文
辛○○放火燒燬他人所有如附表所示之物，致生公共危險，處有
期徒刑壹年拾月。
    事  實
一、辛○○與王前係情侶，因2人債務糾紛，辛○○於民國95
    年11月26日凌晨4時30分許，撥打行動電話予王要求其返
    家處理兩人間之債務問題，惟遭王拒絕，遂心生不滿，明
    知王位在新竹市○區○○路62巷內住處前巷道，寬僅約3
    至5公尺，且常有鄰近住戶將所有之機車緊鄰停放該巷道內
    ，若在該處潑灑油品放火焚燒機車，有因爆炸或油品逸漏，
    致延燒巷道內住宅及其他車輛，且有波及巷道內通行人員與
    車輛之可能，竟基於燒燬他人物品之犯意，於民國95年11月
    26日凌晨5時許，先至鄰近加油站購得汽油後，旋即前往新
    竹市○區○○路62巷1至5號前，再於同日凌晨5時52、53分
    許，以自加油站購買之盛裝於保特瓶內之汽油潑灑在王之
    妹丙○○所有之車牌號碼N3Y－811號重型機車上，再持打火
    機點火引燃汽油後，放火燒燬該輛機車，並因火勢延燒後，
    波及鄰近住戶停置在周邊如附表所示等共11輛機車及6輛自
    行車，另亦致濃煙竄入巷道中住宅內，使該處巷道中住宅內
    居民及過往人員與車輛，均有受火勢及濃煙波及之虞，致生
    公共危險。嗣經新竹市消防局及時趕赴現場撲滅火勢，始未
    釀成巨災，經警調閱現場錄影帶而循線查獲上情。
二、案經新竹市警察局第二分局報請臺灣新竹地方法院檢察署檢
    察官偵查起訴。
    理  由
一、本件被告辛○○所犯之放火燒燬他人所有物罪，係非死刑、
    無期徒刑、最輕本刑為3年以上有期徒刑之罪，被告辛○○
    於本院準備程序進行中，就被訴事實為有罪之陳述，經本院
    合議庭認合於刑事訴訟法第273條之1第1項之規定，裁定進
    行簡式審判程序，合先敘明。
二、認定犯罪事實所憑證據及理由
  (一)被告辛○○於警詢及本院訊問時之自白。
  (二)被害人丙○○、甲○○、乙○○、己○○於警詢時及本院訊
    問時之指述。
  (三)被害人丁○○、戊○○、庚○○、癸○○、壬○○之指述。
  (四)證人王於警詢、消防局訊問及本院訊問時之證述。
  (五)新竹市消防局火災證物鑑定報告、火災原因調查報告書、火
    災現場勘查人員簽到表、新竹市消防局光復分隊火災出動觀
    察紀錄、現場照片共44幀。
  (六)現場路口監視器攝錄影像光碟暨翻拍相片2幀。
  (七)新竹市警察局第二分局東門派出所員警出具之偵查報告及現
    場與受損物品照片共14幀。
  (八)綜上所述，被告自白與事實相符，堪以採信，本件事證明確
    ，被告犯行洵堪認定。
三、論罪科刑：
  (一)按刑法第175條第1項所稱之「燒燬」，係指燃燒毀損之意，
    亦即標的物已因燃燒結果喪失其效用而言（最高法院87年度
    臺上字第1719號判決意旨參照）。查被告上述之放火行為，
    各使除如附表所示編號10以外之人所有之機車、腳踏車等物
    喪失其效用，顯已達「燒燬」之程度。另按該條項所稱之「
    致生公共危險」者，乃指危及不特定人或多數人生命、身體
    或財產之狀態，且應以具有理性及判斷力之通常人為標準自
    客觀上而為判斷。本件被告以自備打火機、汽油放火燒燬王
    其妹丙○○所有之機車，因起火處均在公眾往來之巷道內
    ，且車輛油箱內之汽油亦可能因燃燒而引發爆炸，是其放火
    行為顯有可能危及旁人生命、身體、財產之安全，自堪認已
    致生公共危險。核被告辛○○所為，係犯刑法第175條第1項
    之放火燒燬他人所有物罪。再按刑法公共危險罪，其被害之
    法益，為整個社會之安全，雖私人之法益，同時亦遭受侵害
    ，但應以社會法益為重，因此一個妨害公共危險行為，縱使
    多人受害，仍屬單純一罪，而非一行為而觸犯數罪名。又按
    被告放火行為原含有毀損性質，不另論刑法第354條之毀損
    罪。
  (二)爰審酌被告僅因個人債務糾紛，遽為本件犯行，顯漠視公共
    安全，其犯罪情節嚴重危害他人身家性命及財產安全，所為
    甚屬不該，雖酌其犯罪後坦承犯行，態度尚稱良好，惟迄今
    未賠償被害人之損失，且本件在審理進行時，被告經合法傳
    喚、拘提均不到庭，嗣經本院發佈通緝，第一次被緝獲後，
    被告以家有老小須照顧，可以賠償被害人之損失為由，希望
    本院給予一次自新之機會不羈押，經本院諭令限制住居後，
    竟陳報虛擬之工作及居所地址，多次在法院附近之旅館投宿
    、活動（期間另涉有違反社會秩序維護法之案件被查獲、第
    二次為本院發佈通緝，被緝獲之地點，均距離法院不到一百
    公尺），視法律為無物等一切情狀，量處如主文所示之刑。
  (三)至被告所稱其用以點燃汽油之打火機、盛裝汽油之保特瓶，
    雖係被告所有供犯罪所用之物，惟已遭其丟棄而未扣案，業
    據其供明在卷，復無積極事證足資證明該打火機、保特瓶目
    前仍然存在，為免日後執行上之困難，爰不另為沒收之諭知
    ，附此敘明。
據上論斷，應依刑事訴訟法第273條之1第1項、第299條第1項前
段，刑法第175條第1項，判決如主文。
本案經檢察官李秋梅到庭執行職務
中    華    民    國    97    年    10    月    6    日
                  刑事第四庭  法  官  林秋宜
以上正本證明與原本無異。
如不服本判決，應於收受本判決後10日內向本院提出上訴書狀，
上訴書狀應敘述具體理由。上訴書狀未敘述上訴理由者，應於上
訴期間屆滿後20日內補提理由書狀於本院（均須按他造當事人之
人數附繕本）「切勿逕送上級法院」。
中    華    民    國    97    年    10    月    6     日
                              書記官  柯雅菱
附錄本案論罪科刑法條
刑法第175條：
放火燒燬前二條以外之他人所有物，致生公共危險者，處一年以
上七年以下有期徒刑。
放火燒燬前二條以外之自己所有物，致生公共危險者，處三年以
下有期徒刑。
失火燒燬前二條以外之物，致生公共危險者，處拘役或三百元以
下罰金。
附表：
 ┌─┬────┬───────────────────┐
 │編│所有人  │車牌號碼                              │
 │號│        │                                      │
 ├─┼────┼───────────────────┤
 │1 │丙○○  │車號：N3Y－811號之重型機車。          │
 ├─┼────┼───────────────────┤
 │2 │甲○○  │車號：RPK－633號之輕型機車。          │
 ├─┼────┼───────────────────┤
 │3 │乙○○  │車號：VMA－516號之重型機車。          │
 ├─┼────┼───────────────────┤
 │4 │丁○○  │車號：MXF－858號之重型機車。          │
 ├─┼────┼───────────────────┤
 │5 │田淑文  │車號：GZE－715號之重型機車。          │
 ├─┼────┼───────────────────┤
 │6 │戊○○  │車號：MNL－817號之重型機車。          │
 ├─┼────┼───────────────────┤
 │7 │庚○○  │車號：TZU－899號之輕型機車。          │
 ├─┼────┼───────────────────┤
 │8 │壬○○  │車號：VMM－669號之輕型機車。          │
 ├─┼────┼───────────────────┤
 │9 │畢傅渝  │車號：RLV－929號之輕型機車。          │
 ├─┼────┼───────────────────┤
 │10│己○○  │車號：MJ6－080號之重型機車。          │
 ├─┼────┼───────────────────┤
 │11│癸○○  │車號：RPC－885號之輕型機車。          │
 ├─┼────┼───────────────────┤
 │12│        │6輛自行車。                           │
 └─┴────┴───────────────────┘


司法院資訊處製作；財團法人民間司法改革基金會備份。
